【裁判字號】    98,交聲,3875
【裁判日期】    990115
【裁判案由】    交管條例聲異
【裁判全文】
臺灣板橋地方法院交通事件裁定        98年度交聲字第3875號
原處分機關  交通部公路總局臺北區監理所蘆洲監理站
異  議  人
即受處分人  甲○○
上列受處分人因違反道路交通管理處罰條例事件，對於交通部公
路總局臺北區監理所蘆洲監理站中華民國98年10月26日所為之處
分（原處分案號：北監蘆字第裁46-C00000000號），聲明異議，
本院裁定如下：
    主  文
異議駁回。
    理  由
一、按道路交通管理處罰條例所稱之汽車，包括機器腳踏車，道
    路交通安全規則第2 條第1 項第1 款及道路交通管理處罰條
    例第3 條第8 款均定有明文。次按機器腳踏車行駛之車道及
    轉彎，應依標誌或標線之規定行駛，道路交通安全規則第99
    條第1 項前段、第2 項前段已有明定。復按機慢車兩段左轉
    標誌，用以告示左轉總排氣量未滿五百五十立方公分機器腳
    踏車或慢車駕駛人應遵照號誌指示，在號誌顯示允許直行時
    先行駛至右前方路口之左轉待轉區等待左轉，俟該方向號誌
    顯示允許直行後，再行續駛，以兩段方式完成左轉，本標誌
    設於實施機慢車兩段左轉路口附近顯明之處，並配合劃設機
    慢車左轉待轉區標線；機慢車左轉待轉區線，用以指示總排
    氣量未滿五百五十立方公分之機器腳踏車或慢車駕駛人分段
    行駛，視需要設於號誌管制之交岔路口，道路交通標誌標線
    號誌設置規則第65條、第191 條第1 項亦分別定有明文。又
    汽車駕駛人轉彎時，有不依標誌、標線、號誌指示者，處新
    臺幣（下同）六百元以上一千八百元以下罰鍰；且汽車駕駛
    人有上開情形時，除依原條款處罰鍰外，並予記違規點數一
    點，道路交通管理處罰條例第48條第1 項第2 款、第63條第
    1 項第1 款分別定有明文。
二、本件異議人即受處分人甲○○於民國98年6 月25日晚上10時
    3 分許，騎乘車牌號碼DUZ-158 號輕型機車，途經臺北縣三
    重市○○路與力行路交岔路口時，因未依規定兩段式左轉之
    違規，經警當場攔停，並以受處分人有違反道路交通管理處
    罰條例第48條第1 項第2 款規定之事實製單舉發，受處分人
    於收受舉發單後，逾越應到案期限30日內之98年8 月6 日始
    向原處分機關提出陳述，經原處分機關函請舉發機關調查結
    果，仍認受處分人有上開違規事實，乃依道路交通管理處罰
    條例第48條第1 項第2 款、第63條第1 項第1 款（裁決書漏
    引第1 款，應予補正）、違反道路交通管理事件統一裁罰基
    準表之規定，於98年10月26日裁處罰鍰一千元，並予記違規
    點數一點。
三、受處分人於異議狀及陳述單中固坦承於上揭時間確有騎乘車
    牌號碼DUZ-158 號輕型機車，沿臺北縣三重市○○路左轉力
    行路時，因未依規定兩段式左轉，經警當場攔停，以其未依
    機車兩段式左轉而逕行開單處罰之事實，惟辯稱：該忠孝路
    內側車道並未標有禁行機車字樣，忠孝路與力行路之路標未
    設有禁止左轉標誌，雖另有一兩段式待轉標誌，但已被旁邊
    的雨棚遮住，完全看不出有標誌，該路段並未清楚設有禁止
    左轉標示云云。然查，受處分人於上開時間，確有騎乘機車
    沿臺北縣三重市○○路至路口後直接左轉力行路方向行駛，
    此為受處分人所不爭執；而該路口屬交通流量甚大之重要道
    路交岔路口，故沿忠孝路駛至與力行路之交岔路口處之機慢
    車凡欲左轉力行路行駛者，皆應採兩段方式完成左轉，此自
    未至路口處即於道路旁設置有「機慢車兩段左轉」標誌及在
    路口範圍內枕木紋行人穿越道前方劃設有「機慢車左轉待轉
    區線」標線觀之自明，有卷附之臺北縣政府警察局98年11月
    17日北縣警安字第0980168979號函附之該交岔路口之照片五
    幀可憑，是受處分人確有前開違規事實，且顯然無標誌、標
    線不清楚或設置不當之情形，灼然甚明。異議人仍執前詞置
    辯，無視到達路口之前即設置有「機慢車兩段左轉」標誌及
    在路口範圍內劃設有「機慢車左轉待轉區線」之指示，又混
    淆該路口設置之號誌指示之正確理解，以內側車道未設置「
    禁行機車」標線及該路口並未禁止左轉，故騎乘機車者亦能
    猶如駕駛小客車以上車輛之人依綠燈號誌指示逕予左轉云云
    ，顯不足採，本件事證明確，受處分人確有騎乘機車不依標
    誌、標線指示未依兩段方式完成左轉之違規事實，洵堪認定
    。從而原處分機關依違反道路交通管理處罰條例第48條第1
    項第2 款、違反道路交通管理事件統一裁罰基準表之規定，
    裁處受處分人罰鍰一千元，並記違規點數一點，核無違誤。
    本件聲明異議為無理由，應予駁回。
據上論斷，應依道路交通案件處理辦法第19條，裁定如主文。
中    華    民    國    99    年    1     月    15    日
                    交通法庭    法  官  張江澤
以上正本證明與原本無異。
如不服本裁定，應於送達後5日內，向本院提出抗告狀。
                                書記官  梁宜庭
中    華    民    國    99    年    1     月    15    日

司法院資訊處製作；財團法人民間司法改革基金會備份。
